【裁判字號】    98,抗,655
【裁判日期】    980421
【裁判案由】    聲明異議
【裁判全文】
臺灣高等法院民事裁定                   98年度抗字第655號
抗  告  人  甲○○
上列抗告人因債權人新裕資產管理股份有限公司、馬來西亞商富
析資產管理股份有限公司台灣分公司，與債務人乙○○間強制執
行拍賣公告記載聲明異議事件，對於中華民國98年2月24日臺灣
臺北地方法院98年度執聲字第9號所為裁定提起抗告，本院裁定
如下：
    主  文
抗告駁回。
程序費用由抗告人負擔。
    理  由
一、本件抗告人之聲明異議及抗告意旨略以：抗告人於民國（下
    同）83年9月4日取得坐落於台北市○○區○○段一小段2-3
    地號土地及其上門牌號碼環河南路2段94號4樓之房屋，即原
    法院97年度執字第15784號給付票款強制執行事件所查封並
    定期拍賣之不動產 (下稱系爭不動產)之所有權。嗣抗告人
    於90年11月4日與案外人林岑秋簽訂買賣契約，於91年1月3
    日辦理所有權移轉登記完竣，然因林岑秋遲未給付買賣價金
    尾款，抗告人乃依契約書第2條(四)之約定為同時履行抗辯，
    而未辦理交屋，繼續合法占有使用。其後林岑秋雖又將系爭
    不動產出售，迭經轉手後由本案債務人乙○○取得所有權，
    但抗告人仍持續占有使用系爭不動產至今，抗告人係於債權
    人94年3月設定抵押權之前即已占有系爭不動產，依最高法
    院50年度台抗字第284號判例及72年度台抗字第337號裁定意
    旨抗告人應非強制執行法第99條所定應受點交命令拘束之對
    象。至於抗告人是否有權占有、能否提出合法占有權源之證
    明文件，則非所問，亦非執行法院所得審認。原法院拍賣公
    告記載抗告人係無權占用，命拍定後點交，於法不合，求為
    廢棄原裁定等語。
二、按「債務人應交出之不動產，現為債務人佔有或於查封後為
    第三人佔有者，執行法院應解除其佔有，點交於買受人或承
    受人」、「第三人對其在查封前無權佔有不爭執或其佔有為
    前條第二項但書之情形者，前項規定亦適用之」，強制執行
    法第99條第1項前段、第2項定有明文。本件抗告人主張其原
    為系爭不動產之所有權人，嗣將之出售予案外人林岑秋，已
    辦妥所有權移轉登記，惟未點交，系爭標的所有權於迭經轉
    手後由債務人乙○○取得。準此，抗告人既已非系爭不動產
    之所有權人，雖基於與案外人林岑秋間之不動產買賣契約，
    得對案外人林岑秋主張有權占有，惟基於債之相對性，其不
    可持其對於案外人林岑秋之權利對抗債務人乙○○，其對於
    債務人乙○○並無權利可資主張，其占有系爭不動產並無正
    當權源。原法院拍賣公告記載抗告人係無權占有，拍定後點
    交，並無違誤。
三、又按最高法院50年台抗字第284號判例及72年度台抗字第337
    號裁定意旨雖謂「強制執行程序中關於不動產之拍賣，其性
    質與因訴訟結果而為交付標的物之執行迥異，如該項拍賣之
    不動產為第三人所占有，除該第三人係為債務人而占有，或
    於實施查封後始行占有，應受點交命令之拘束者外，即非強
    制執行程序中所稱之債務人，執行法院尚難依強制執行法第
    99條規定，強使騰交該物與買受人或債權人」，惟此係就強
    制執行法第99條第1項規定所為之闡釋，而強制執行法已於
    85年10月9日修正增加第二項規定，其修法之立法理由為「
    依第一項規定，第三人之負有交出不動產義務者，僅以於查
    封後佔有者為限。但佔有不動產係在查封之前者，若不問有
    無正當權源，概不受點交命令之拘束，將嚴重影響應買者之
    意願及其所出價額。爰參考日本民事執行法第83條第1項，
    增列本條第2項，規定第三人之佔有不動產雖在該不動產查
    封之前，但確為無權佔有，或其佔有之權源於查封後經執行
    法院依前條第2項但書予以除去者，其佔有不動產無正當權
    源，毫無疑問。如不交出，自應逕予強制執行，期能提高拍
    賣之效果，並疏減訟源。」，抗告人主張其占有系爭不動產
    係在查封之前，即非應受點交命令拘束之對象，並無足取。
    又執行法院雖不就當事人間實體之爭議為認定，但就應否點
    交，仍應為形式上之審查，抗告人既未爭執對於債務人乙○
    ○有何有權占有之合法權源，亦未主張任何可據以對債務人
    乙○○主張之權利，則其占有系爭不動產屬無權占有，應無
    爭議。執行法院依強制執行法第99條第2項適用同條第1項規
    定，自應解除其佔有，點交於買受人或承受人，抗告人援引
    最高法院50年台抗字第284號判例及72年度台抗字第337號裁
    定意旨，主張其占有系爭不動產在查封之前，不問是否有權
    占有，系爭不動產於拍定後應不點交云云，指摘原裁定不當
    ，求予廢棄，為無理由，應予駁回。
四、據上論結，本件抗告為無理由，爰裁定如主文。
中    華    民    國    98    年    4     月    21    日
                    民事第三庭
                        審判長法  官  林敬修
                              法  官  吳青蓉
                              法  官  張靜女
正本係照原本作成。
本裁定除以適用法規顯有錯誤為理由，不得再抗告。如提起再抗
告，應於收受後10日內委任律師為訴訟代理人向本院提出再抗告
狀。並繳納再抗告費新台幣１千元。
中    華    民    國    98    年    4     月    22    日
                              書記官  廖麗蓮


司法院資訊處製作；財團法人民間司法改革基金會備份。
